【裁判字號】    98,重上更(二),215
【裁判日期】    981020
【裁判案由】    偽造文書等
【裁判全文】
臺灣高等法院臺南分院刑事判決   98年度重上更(二)字第215號
上  訴  人
即  被  告  丙○○
選任辯護人  簡承佑律師
            張育誠律師
上列上訴人因偽造文書等案件，不服臺灣雲林地方法院92年度訴
字第144號中華民國92年7月16日第一審判決（起訴案號：臺灣雲
林地方法院檢察署91年度偵字第5023號），提起上訴，判決後經
最高法院第二次發回更審，本院判決如下：
      主      文
原判決關於丙○○行使變造私文書，足以生損害於他人部分，撤
銷。
丙○○行使變造私文書，足以生損害於公眾及他人，累犯，處有
期徒刑年，減為有期徒刑壹年陸月。
      事      實
一、丙○○曾因竊盜、贓物案件，經臺灣嘉義地方法院以86年度
    易字第1295號，判處應執行有期徒刑2年2月確定，又因贓物
    案件，經同院以86年度易字第2209號，判處有期徒刑5月確
    定，二案定應執行有期徒刑2年6月，於87年10月1日假釋出
    監，於88年11月1日假釋期滿視為執行完畢；再因偽造文書
    案件，經臺灣雲林地方法院以88年度易字第532號判處有期
    徒刑3月，上訴後經本院88年度上易字第1980號駁回上訴確
    定，於89年4月10日易科罰金執行完畢。緣因甲○○所有車
    牌號碼KG-670號、引擎號碼6D00-000000號、車身號碼FP418
    D-A41625號曳引車，於91年8月23日9時20分許，在桃園縣楊
    梅鎮失竊，丙○○不知悔改，以不詳方式取得該曳引車（被
    訴竊盜部分，業經判決無罪），並於91年9月11日，向乙○
    購買車牌號碼269-GL號、引擎號碼6D00-000000號、車身號
    碼FP418D-A32354號曳引車，在不詳時間、地點竟然同時將
    甲○○上開車輛之引擎號碼6D00-000000號，變更為6D00-00
    0000號，將車身號碼FP418D-A41625號，變更為FP418D-A323
    54號，而變造私文書，並向交通部公路總局嘉義區監理所，
    辦理新領車牌號碼755-GM號，而據以行使，足以生損害於甲○○及公路監理機關對於車籍管理之正確性。嗣於91年10月
    8日5時30分許，在雲林縣斗南鎮○○路200之2號前，為甲○○發現而報警查獲，經員警電解還原，因其引擎號碼部位磨
    滅過深，原引擎號碼無法重現，其車身號碼則重現為FP418D
    -A41625號。
二、案經雲林縣警察局斗南分局移送臺灣雲林地方法院檢察署檢
    察官偵查起訴。
      理      由
一、按「被告以外之人於審判外之陳述，雖不符前4條之規定，
    而經當事人於審判程序同意作為證據，法院審酌該言詞陳述
    或書面陳述作成時之情況，認為適當者，亦得為證據。」刑
    事訴訟法第159條之5第1項定有明文。查與本案相關之證人
    分別於警詢及檢察官偵查中之證述，雖均係被告以外之人於
    審判外之陳述，惟檢察官、被告及辯護人於本院準備及審判
    程序同意作為證據，且該等供述證據係由職司犯罪調查之警
    方及偵查之檢察官依法定正當程序作成，查無何非出於自由
    意志之不法情況，本院審酌上情認屬適當，依上開規定，自
    得為證據，合先敘明。
二、訊據上訴人即被告丙○○矢口否認有上揭犯行，並辯稱：扣
    案之曳引車，係伊於91年9月11日以與市價相當之新台幣（
    下同）75萬元向乙○購買取得，伊無變造引擎號碼、車身號
    碼云云。
三、本案經查：
（一）查告訴人甲○○所有車牌號碼KG-670號、引擎號碼6D00-0
      00000號、車身號碼FP418D-A41625號曳引車，係於91年8
      月23日9時20分許，在桃園縣楊梅鎮失竊之事實，已據告
      訴人甲○○於警詢及原審偵審中供述明確（見警卷8至9頁
      、偵查卷12至13頁、原審卷143至145頁），並有車輛之進
      口與貨物稅完（免）稅證明書、生產線資料表、順益貿易
      股份有限公司交車紀錄表、桃園縣警察局車輛協尋、車牌
      遺失證明單及車輛竊盜、車牌失竊資料個別查詢報表各1
      紙在卷可憑（見警卷19頁、22至25頁，原審卷75至79頁）
      。而被告向乙○所購買之車牌號碼269-GL號曳引車，其引
      擎號碼為6D00-000000號，車身號碼為FP418D-A32354號，
      為被告所不否認，復有該輛曳引車買賣契約書及該曳引車
      歷次移轉登記之車籍資料在卷可證（詳警卷第16頁、偵查
      卷第21至24頁、原審卷第22至40頁）。又甲○○於91年10
      月8日上午5時30分許，在雲林縣斗南鎮○○路200之2號前
      被告所營業放置貨車、曳引車供買主參購之地點，發現本
      案之曳引車，報警查扣，再以電解法還原電解前該曳引車
      其引擎號碼為6D00-000000號，經警員以電解後雖因引擎
      號碼部位磨滅過深，原引擎號碼無法重現，但是電解前其
      車身號碼為FP418D-A32354號，電解後其車身號碼卻顯現
      為FP418D-A41625號，有雲林縣警察局鑑驗報告書1紙及鑑
      驗照片10張在卷可證（見警卷11至15頁），並經原審再次
      電解勘驗屬實，製有勘驗筆錄及電解照片10張在卷可稽（
      見原審卷85至89頁），足證本件查扣車輛，確係甲○○所
      失竊之車牌號碼KG-670號、引擎號碼6D00-000000號、車
      身號碼FP418D-A41625號曳引車無誤。
（二）查證人乙○（即出賣車牌號碼269-GL號曳引車，其引擎號
      碼為6D00-000000號，車身號碼為FP418D-A32354號予被告
      之人），於第一次警詢稱：「（警方問：益昌公司丙○○
      稱其公司所有之755-GM號曳引車頭，是向你購買？於何時
      何地向你購買？金額多少？是否有買賣契約？）755-GM號
      曳引車頭係向我購買。於91年3月7日【按此日期應是乙○
      向其前手丁○○買入之日期，乙○賣予被告之日期依契約
      書所載，應是91年9月11日】在嘉義縣大林鎮○○○○道
      旁卓陽交通公司交易。金額為75萬元，有買賣契約書。75
      5-GM號曳引車頭是向丁○○購得，交易金額82萬元」等語
      （見警卷第3頁），於第二次警詢稱：「（警方問：在本
      所代保管755-GM曳引車，車頭、顏色、廠牌、型式，你是
      否看清楚？是否為你所賣之269-GL曳引車車頭？）我有看
      清楚，跟我賣之269-GL曳引車車頭不一樣。（問：該車頭
      何處不一樣？）車頭顏色鮮明度不一，鈑金沒有如此完整
      。（問：你說該車頭你向丁○○購得，但丁○○於筆錄上
      稱：該車身車身號碼及引擎號碼是新打上去的，又可從環
      保廢棄排放設備看出，該車係1994、1995年份的配備，而
      他賣給你的是1993年份之型式，你做何解釋？）我賣給丙○○的車頭是1993年份的，但該車頭引擎有損壞，我未修
      復，便以75萬元賣給丙○○。」（見警卷第4頁）。證人
      乙○於原審另證述稱：「前次審判長去派出所勘驗那車頭
      較我賣給被告的新，我賣給被告比較舊。（問：你在警局
      是否有說755-GM車頭是否跟你賣269-GM車頭不一樣？）我
      只講比較新。（經提示91年10月19日乙○之警詢筆錄，問
      ：在新光所代保管755-GM曳引車車頭是否跟你賣269-GL曳
      引車車頭不一樣？）我是有講不一樣，但詳細情形要請我
      師傅來說才清楚。（檢察官逐字誦讀乙○警詢筆錄內容，
      問：警詢筆錄內容所載，是否屬實？）是的。」等語（見
      原審卷第139頁背面及第141頁正背面）。證人乙○復於本
      院更二審到庭結證稱：「在91年9月、10月間，是在做買
      賣大貨車，從中賺取差價。認識在庭之被告丙○○，有賣
      過一輛曳引車的車頭給他。是何時已忘記了，當時有寫買
      賣契約書，即如提示之警卷第16頁買賣契約書。（辯護人
      問：上面寫75萬元賣給被告丙○○的？）金額多少我忘記
      了。（問：你們賣車價錢是看年份還是看外觀？）通通看
      。幾年份的車子可以看行照還有監理站的關於車子的證明
      。（問：如果都不看行照及不看監理站的證明，我現在拿
      一部車子給你看，你光從外觀是否能夠看出該部車是幾年
      份的車子？）這個看不準。當時我是開設卓陽交通公司。
      （審判長問：根據買賣契約書的記載你賣給被告的車子是
      否1993年式、車身號碼及引擎號碼都寫在買賣契約書上面
      ？提示）買賣契約書所寫車子的廠牌年式號碼，都是依據
      監理站的資料寫的。（問：買賣契約書上面有寫交車的日
      期，是91年9月13日？）我等到他價金全部付清後，才將
      車子交給他，交車日期為91年9月13日。（問：上面寫199
      3年式，跟1993年份有沒有區別？）1993年式也就是1993
      年份的意思。（問：你在警詢的時候，警方問該車頭你是
      向丁○○購得，但丁○○在筆錄上說：『該車身的車身號
      碼及引擎號碼是新打上去的，又可從環保廢棄排放設備看
      出，該車係1994、1995年份的配備、而丁○○賣給你的是
      1993年份的型式，你做何解釋』？你回答：『我賣給丙○○的車頭是1993年份的，但該車頭引擎有損壞我未修復，
      便以75萬元賣給丙○○』這樣對否？提示筆錄，並告以要
      旨）我賣給丙○○的車子，跟後來警察局叫我去看的車子
      不一樣。（問：警員叫你去看車子的時候，是否有用電解
      的方式還原出原來的樣子？）警員叫我去看的車子與我賣
      給丙○○的車子不一樣。（問：為什麼不一樣？）警員叫
      我去看的車子比較新，我當初賣給丙○○的車子沒有那麼
      新。（問：你以前在本院作證的時候，你說過你將車子賣
      給丙○○後，辦理過戶的時間為8月28日是嗎？）我等到
      丙○○將錢付清後，才辦理過戶給他。（問：你的車子有
      無先交給他使用？）他將錢付清後，我才將車子交給他使
      用。後來才辦理過戶登記。（問：你在本院作證的時候，
      你說警方叫你去看的車子整輛車都比較新，是否整輛車比
      較新？提示並告以要旨）是的。（問：警方叫你去看的車
      是否你賣給被告丙○○？）不是我賣給丙○○的。」等語
      明確（見本院更二審卷第106-109頁）。又出賣曳引車頭
      予乙○之證人丁○○於警詢時證以：「該車（指前述755-
      GM曳引車）不是我於91年3月7日賣給乙○之X3-021 號曳
      引車車頭，且該車車身號碼及引擎號碼是新打上去的。又
      可從環保廢棄排放設備，看出該車係1994、1995年分的配
      備，我賣出的是1993年分的」等語（見警卷第6頁背面）
      ；因之，堪認本件查扣之曳引車頭，並非被告購自乙○之
      車輛，惟其引擎號碼、車身號碼卻經烙印變更為乙○所出
      售之曳引車引擎號碼6D00-000000號、車身號碼為FP418D-
      A32354號，是被告顯然以「借屍還魂」方式，於不詳時間
      、地點變造甲○○車輛之引擎號碼及車身號碼。又被告以
      查扣之車輛，向交通部公路總局嘉義區監理所，辦理新領
      車牌號碼755-GM號，其據以行使之事實，為被告所不否認
      ，且有車牌號碼755-GM號之汽車新領牌照登記書一紙在卷
      可佐，查扣車輛之引擎號碼及車身號碼，既如上所述為被
      告所變造，其再據以請領新車牌號碼，足認被告行使變造
      私文書。被告以曾將原車牌號碼為269-GL號以損壞換牌為
      由，依法申請變更車牌為755-GM，有經車輛臨時檢驗通過
      云云。經本院更一審就該情函詢權責機關，公路總局嘉義
      監理所於95年11月23日以嘉監車字第0950108146函覆稱：
      「函查車號755-GM車輛於91年8月28日在本所辦理過戶登
      記時，因該車出廠（1993年出廠）未逾10年以上，故不需
      辦理車輛臨時檢驗」等情，有該函附卷可佐（見本院更一
      審卷第31頁），則被告辯稱依法申請變更車牌時，有經車
      輛臨時檢驗通過云云，即不可採。
（三）綜上所述，故被告上開所辯，顯係事後卸責之詞，無足採
      信。其事證明確，犯行洵堪認定。本案事實已臻明確，被
      告聲請函詢財團法人中華民國企業技術鑑定委員會其購車
      之價格相當，因認與本案案情無涉而無必要，附此敘明。
四、按汽車引擎號碼及車身號碼等，均係表示製造工廠及出廠時
    期之標識，有區別不同車輛之作用，具有一定之意思內容，
    為刑法第220條第1項規定之準文書之一種。核被告丙○○所
    為，係犯刑法第216條、第220條第1項、第210條之行使變造
    私文書罪。查並無證據足以證明被告係先後變造車引擎及車
    身號碼，應認係同時變造，其一行為變造汽車引擎號碼及車
    身號碼，為想像競合犯。又變造後復一次持以行使，變造文
    書之低度行為應為行使之高度行為所吸收，不另論罪。起訴
    意旨原認應依變造私文書罪處斷，引用法條，尚有未合，惟
    起訴社會基本事實相同，且經公訴檢察官當庭變更起訴法條
    （原審卷第152頁），核無不合，併此敘明。另被告有如事
    實欄所載罪刑並執行完畢之事實，有臺灣高等法院被告全國
    前案紀錄表、附卷可稽，其於刑之執行完畢後5年以內故意
    再犯本件有期徒刑以上之罪，不論依修正前刑法第47條規定
    ，或依修正後於95年7月1日起施行之刑法第47條第1項規定
    ，均係累犯，依新修正之規定並非較有利於被告，依刑法第
    2條第1項前段規定，仍應適用修正前刑法第47條累犯之規定
    加重其刑。
五、原審認被告丙○○罪證明確，因予論罪科刑，固非無據。惟
    查：(1)被告行為後，刑法第47條已於94年2月2日修正公布，
    並於95年7月1日施行，原判決未及於比較，即逕適用修正前
    之規定，尚非允洽。(2)又被告犯罪時間是在96年4月24日之
    前，合於減刑條件，原判決未及依中華民國96年罪犯減刑條
    例予以減刑，並有未當。被告上訴意旨否認犯罪並指摘原判
    決有不當之處，雖不足採，惟原判決此部分既有未當，自屬
    無可維持，應由本院將此部分予以撤銷改判，以期適法。爰
    審酌被告有多次犯罪前科且有累犯加重其刑之情事，將他人
    之車輛引擎號碼及車身號碼加以變造之情節、對被害人所生
    之損害、犯罪所生危害及犯罪後否認犯行未見悔意等一切情
    狀，量處被告有期徒刑3年。又被告犯罪時間是在96年4月24
    日之前，合於減刑條件，依中華民國96年罪犯減刑條例第2
    條第1項第3款，減為有期徒刑1年6月。至於本件查扣之車輛
    ，既經本院認定為甲○○所有失竊之車輛，被告又無法提出
    合法占有之證明，甲○○自得本此判決之意旨，請求查扣機
    關發還，併此敘明。
六、關於雲林地方法院檢察署就該署96年度偵字第607號、第608
    號、第609號送請併辦部分，其併辦意旨詳如附件所示。經
    查，送併辦部分，除其中（二）部分係94年12月12日查獲外
    ，其餘各部分均係在94年6月6日查獲，又各送併辦部分均未
    載明被告丙○○係分別各於何時、何地以何方法變更車身號
    碼而變造私文書。而查本案係因第三人甲○○所有車牌號碼
    KG-670號（引擎號碼6D00-000000號、車身號碼FP418D-A41
    625號）之曳引車，於91年8月23日9時20分許在桃園縣楊梅
    鎮失竊，而被告丙○○以不詳方式取得該曳引車，即於91年
    9月11日向乙○購買車牌號碼269-GL號（引擎號碼6D00-0000
    00號、車身號碼FP418D-A32354號）之曳引車，在不詳時間
    、地點將甲○○上開車輛之引擎號碼6D00-000000號，變更
    為6D00-000000號，將車身號碼FP418D-A41625號，變更為FP
    418D-A32354號，而變造私文書，並向交通部公路總局嘉義
    區監理所，辦理新領車牌號碼755-GM號，而據以行使，嗣即
    於91年10月8日5時30分許在雲林縣斗南鎮○○路200之2號前
    ，為甲○○發現而被查獲。經查此之送併辦案件，其各部分
    之犯罪時間、地點均與本案部分相隔甚久，難認被告係基於
    概括犯意而在密接時間反覆為犯罪構成要件相同之罪名，況
    被告於本案係否認有將車身號碼、引擎號碼予以變更之犯罪
    行為，更難認送併辦部分與被告本案有罪部分，有修正前刑
    法第56條連續犯之適用。是送併辦部分，與本案無裁判上一
    罪之法律關係，自無從併予辦理，應由檢察官另依適當法律
    程序進行，並此敘明。
據上論斷，應依刑事訴訟法第369條第1項前段、第364條、第299
條第1項前段，刑法第2條第1項前段、第216條、第220條第1項、
第210條，修正前刑法第47條，中華民國96年罪犯減刑條例第2條
第1項第3款、第7條，判決如主文。
本案經檢察官林炎昇到庭執行職務。
中    華    民    國    98    年    10    月    20    日
                  刑事第一庭    審判長法  官  黃崑宗
                                      法  官  陳顯榮
                                      法  官  王明宏
以上正本證明與原本無異。
如不服本判決應於收受送達後10日內向本院提出上訴書狀，其未
敘述上訴理由者，並得於提起上訴後10日內向本院補提理由書（
均須按他造當事人之人數附繕本）「切勿逕送上級法院」。
                                      書記官  黃全忠
中    華    民    國    98    年    10    月    20    日
附錄本判決論罪科刑法條：
刑法第210條：
偽造、變造私文書，足以生損害於公眾或他人者，處5年以下有
期徒刑。
刑法第216條：
行使第210條至第215條之文書者，依偽造、變造文書或登載不實
事項或使登載不實事項之規定處斷。
刑法第220條：
在紙上或物品上之文字、符號、圖畫、照像，依習慣或特約，足
以為表示其用意之證明者，關於本章及本章以外各罪，以文書論
。
錄音、錄影或電磁紀錄，藉機器或電腦之處理所顯示之聲音、影
像或符號，足以為表示其用意之證明者，亦同。
稱電磁紀錄，指以電子、磁性或其他無法以人之知覺直接認識之
方式所製成之紀錄，而供電腦處理之用者。


司法院資訊處製作；財團法人民間司法改革基金會備份。
